【裁判字號】    99,聲,2476
【裁判日期】    990903
【裁判案由】    聲請解除限制出境
【裁判全文】
臺灣高等法院刑事裁定                  99年度聲字第2476號
聲  請  人
即  被  告  甲○○
上列聲請人因本院98年度矚上更(一)字第1號貪污治罪條例等案件
，聲請解除限制出境，本院裁定如下：
    主  文
聲請駁回。
    理  由
一、聲請意旨略以：聲請人甲○○涉犯行賄案件，前經臺灣臺北
    地方法院95年11月24日以北院錦刑祥95矚訴4字第095001812
    0 號函限制出境在案，現本案業經本院判決，上訴最高法院
    審理中。而聲請人家族企業有上市之力鵬、力麗紡織、上櫃
    之力麒建設等十餘家公司，並有多家關係企業，為眾多員工
    、股東之生計，端賴經營者戮力推展業務，雖現今視訊、通
    訊發達，可透過其解決很多業務，然經營者仍有時需親自洽
    商，以增進客戶信賴及維繫商誼。又聲請人四代均居住臺灣
    ，本身亦無任何他國國籍，所觸犯二行賄犯行，一判免刑、
    一判刑十一月，且前已羈押數月，縱全案因此確定，所餘刑
    度亦僅數月，又具保後均隨傳隨到，並無故意不到庭延滯訴
    訟，因此絕無枉顧一家四代安養及眾多員工、股東之生計不
    顧，在出國後而故意滯留他國之可能，是本案限制出境，乃
    無必要，且嚴重違反比例原則，侵犯憲法所保障之人身自由
    ，爰請撤銷其限制出境之處分云云。
二、按限制被告之住居，其目的在輔助具保、責付之效力，以保
    全審判之進行及刑罰之執行。是以對具保、責付並限制住居
    之被告，有無繼續限制其住居之必要，當以此為考量。又限
    制被告出境，僅在限制被告應居住於我國領土範圍內，不得
    擅自出國，俾便於訴訟程序之進行，較之限制居住於某市某
    縣某鄉某村，其居住之範圍更為廣闊，是限制出境與限制住
    居名稱雖有不同，然限制出境亦屬限制住居之處分，係執行
    限制住居方法之一種（最高法院93年台抗字第430 號裁定參
    照）。從而限制出境之處分，性質上屬於限制住居之一種，
    目的在防止被告逃亡，確保被告能於審判時到庭，以利刑事
    訴訟程序之進行及刑罰執行，故考量解除限制出境與否，自
    應依此為判斷依據。次按具保、責付及限制住居，係審酌被
    告有羈押事由，而無羈押必要之代替處分，其裁量標準，亦
    應依照刑事訴訟法第101條第1項關於羈押要件之規定，而上
    開法條所稱「犯罪嫌疑重大」固須依事實及證據認定，惟其
    法文用語與同法第154條第2項規定「犯罪事實應依證據認定
    之」迥異。再徵諸人身自由強制處分之目的，在於保全審判
    進行及刑罰執行，可知法院決定強制處分與否，犯罪事實猶
    待調查或判決尚未定讞，故認定「犯罪嫌疑重大」之證據與
    「證明犯罪事實」之證據，其證明力，仍有釋明與嚴格證明
    程度之差異，合先敘明。
三、經查:
  (一)聲請人即被告甲○○因涉貪污等案件，經本院審理後，認聲
    請人係犯貪污治罪條例第11條第3項之行賄罪（法定刑為1年
    以上7年以下有期徒刑，得併科新臺幣300萬元以下罰金）。
    並據以判處聲請人有期徒刑1年10月，褫奪公權2年，減為有
    期徒刑11月，褫奪公權1 年，經聲請人提起上訴，現由最高
    法院審理由，有聲請人前科紀錄表附卷足參。
  (二)本件聲請人以經營企業所需，有出國洽商之必要聲請解除限
    制出境云云。按以國際貿易多以產品品質、價格優勢取向，
    且現今國際聯繫科技日新月異，不論電話、傳真、數位照相
    、網路郵件、同步視訊會議等，均屬國內外商務往來之普遍
    方式。衡量聲請人所營公司，均非一人公司，基於分工原則
    ，亦無凡事均得聲請人親力親為之可能。縱有其所稱商務需
    求之考量，聲請人利用指示境外公司之負責人員蒐集情資、
    出席洽商會議，復以各類即時傳訊方法，使聲請人實際上仍
    得參與洽商、聯誼活動，或取得必需之資訊，進而為企業之
    決策，亦非困難。則聲請人既無法具體指出因此所失商機，
    衡情即非重大而必由其親自出境始得為之之事由。聲請人雖
    另主張所犯本案判決刑期短，並以企業、家庭均在臺灣主張
    無潛逃之可能等語，惟聲請人家族企業眾多，資本雄厚，且
    跨國經營，顯較一般人有能力長久滯留國外，再衡酌當今國
    內諸多重大金融、貪瀆案件，常見犯罪嫌疑人如劉松藩、陳
    由豪等人，於國內尚有資產、家人及固定住居所之情況下，
    仍不顧上情，棄保潛逃出境迄今仍滯留國外，致案件無法進
    行。而聲請人既經本院判決已如上述，從形式上觀察，足認
    聲請人所涉罪嫌重大，雖本院判決尚未確定，惟究屬經直接
    、言詞審理之嚴格證明程序獲致之結論，遠逾上述刑事訴訟
    法規定之釋明程度，其符合刑事訴訟法第101條第1項「犯罪
    嫌疑重大」，迨無疑義。再者限制出境處分，已屬最低限度
    人身自由限制，衡酌上情應可避免聲請人滯留國外之虞，且
    未逾必要之程度，尤不待繁言。為保全日後審理程序順利進
    行及刑罰執行，猶認有繼續限制出境之必要。是聲請人聲請
    解除限制出境，尚無理由，應予駁回。
四、據上論結，應依刑事訴訟法第220 條，裁定如主文。
中    華    民    國    99    年    9     月    3     日
                  刑事第二十二庭審判長法  官  郭雅美
                                      法  官  李麗珠
                                      法  官  洪于智
以上正本證明與原本無異。
如不服本裁定，應於收受送達後五日內向本院提出抗告狀。
                                      書記官  強梅芳
中    華    民    國    99    年    9     月    3     日

司法院資訊處製作；財團法人民間司法改革基金會備份。
